【裁判字號】    96,易,137
【裁判日期】    950510
【裁判案由】    竊盜
【裁判全文】
臺灣臺中地方法院刑事判決               96年度易字第137號
公  訴  人  臺灣臺中地方法院檢察署檢察官
被      告  丙○○
                    （現另案於臺灣臺中看守所附設勒戒所勒
                    戒中）
上列被告因竊盜案件，經檢察官提起公訴（九十五年度偵字第
一九○○九號），本院判決如下：
    主    文
丙○○無罪。
    理    由
一、公訴意旨略以：被告丙○○前因侵占案件，經臺灣高等法院
    臺中分院以九十一年度上易字第二五五號判處有期徒刑三月
    確定，甫於民國九十五年五月四日易科罰金執行完畢。詎仍
    不知悔改，基於意圖為自己不法所有之犯意，於九十五年七
    月三十一日七時前某時，在臺中縣烏日鄉○○○路四六○號
    前，竊得證人張鳳梅所有之車號ＮＧ－六五二一號自用小客
    車後，為使用該車，又先後於九十五年八月十五日前某日、
    九十五年八月二十日前某日，分別在臺中縣大里巿美群國小
    前、臺中巿太平巿太平十七街巷口，竊取證人王清河所有車
    號ＵＣ－九三一九號及案外人莊塗城所有車號ＮＹ－四八七
    九號自用小客車車牌各一面（起訴書誤載為證人莊素娥所有
    ），並分別懸掛於上揭竊得之自用小客車前後，嗣於同年八
    月二十日凌晨一時許，丙○○駕駛竊得之自用小客車行經臺
    中縣霧峰中投東路與五福路口時，始為警查獲，並扣得丙○
    ○所竊得之自用小客車及車牌二面（均已發還），因認被告
    丙○○涉犯竊盜罪嫌云云。
二、按犯罪事實應依證據認定之，無證據不得認定犯罪事實，又
    不能證明被告犯罪者，應諭知無罪之判決，刑事訴訟法第一
    百五十四條第二項及第三百零一條第一項分別定有明文。次
    按刑事訴訟法上所謂認定犯罪事實之證據，係指足以認定被
    告確有犯罪行為之積極證據而言；如未能發現相當證據或證
    據不足以證明，自不能以推測或擬制之方法，以為裁判基礎
    （最高法院二十九年上字第三一○五號、四十年台上字第八
    十六號判例參照）。又檢察官就被告犯罪事實，應負舉證責
    任，並指出證明之方法，刑事訴訟法第一百六十一條第一項
    定有明文。因此，檢察官對於起訴之犯罪事實，應負提出證
    據及說服之實質舉證責任。倘其所提出之證據，不足為被告
    有罪之積極證明，或其指出證明之方法，無從說服法院以形
    成被告有罪之心證，基於無罪推定之原則，自應為被告無罪
    判決之諭知（最高法院九十二年台上字第一二八號判例參照
    ）。
三、公訴人認被告涉犯竊盜罪嫌，無非係以被告駕駛證人張鳳梅
    所失竊之上揭自用小客車，並懸掛證人王清河、案外人莊塗
    城所有之上揭車牌為警查獲等情，業據證人張鳳梅、王清河
    及莊素娥分於偵查及警詢時證述屬實，且有證人張鳳梅、王
    清河、莊素娥出具之贓物認領保管單在卷可稽。被告雖稱前
    開車輛係向案外人「小林」所借得，然其不知「小林」之真
    實年籍，則被告事後如何歸還該車？且另被告以駕駛計程車
    為業，對於車籍之管理當有一定之認識，豈有可能借用前後
    車牌不符，且沒有行車執照之車輛？再者，被告前曾持螺絲
    起子破壞他人自用小客車門鎖後，入內行竊為警查獲，並經
    臺灣臺中地方法院檢察署檢察官以九十五年度偵字第二一二
    五八號提起公訴，現由臺灣臺中地方法院以九十五年易字三
    五三三號審理在案，是被告有竊盜素行，且有竊車之能力，
    以此推論前開車輛車牌確係被告所竊取云云。訊據被告固坦
    承駕駛前後分別懸掛車牌號碼ＵＣ－九三一九號、ＮＹ－四
    八七九號之ＮＧ－六五二一號自用小客車，行經臺中縣霧峰
    中投東路與五福路口時，為警查獲之事實，惟堅詞否認有何
    竊盜之犯行，辯稱：前開車輛伊係向綽號小林之乙○○所借
    得等語。經查：車牌號碼ＮＧ－六五二一號自用小客車、車
    牌號碼ＵＣ－九三一九號、ＮＹ－四八七九號之車牌，分別
    係證人張鳳梅、王清河、案外人莊塗城所有，復分別於九十
    五年七月三十一日七時前某時、九十五年八月十五日前某日
    、九十五年八月二十日前某日，在臺中縣烏日鄉○○○路四
    六○號前、臺中縣大里巿美群國小前、臺中巿太平巿太平十
    七街巷口遭竊，而被告復於九十五年八月二十日凌晨一時許
    駕駛前開懸掛車牌號碼ＵＣ－九三一九號、ＮＹ－四八七九
    號車牌之ＮＧ－六五二一號自用小客車，行經臺中縣霧峰中
    投東路與五福路口時，為警查獲等事實，業據證人張鳳梅、
    王清河、莊素娥證述明確（警卷第十六至二十二頁），且被
    告亦供述駕駛前開車輛為警查獲等情不諱，復有贓物認領保
    管單三紙在卷可憑（警卷第三十至三二頁），應可認定。惟
    前開事實，亦僅得認定，前開車輛、車牌，確係遭人竊取之
    贓物，復為被告所持有之事實。惟持有贓物之可想見之情形
    甚多，或為竊盜或其他財產犯罪取得而持有，或為收受而持
    有、或為故買寄藏而持有不一而足，尚難以此即率爾直接推
    論前開車輛、車牌係被告所竊得。且被告於九十五年八月二
    十日十時許為警在臺中縣霧峰鄉○○○路與五福路口查獲持
    有前開贓物之際，距前開車輛、車牌遭人竊取之時日（前開
    車輛、車牌發現遭竊之時間分別為九十五年七月三十一日、
    九十五年八月十五日、九十五年八月二十日；其中ＮＹ－四
    八七九號車牌部分，證人莊素娥雖係員警通知時方知悉該車
    牌遭竊，惟該車為其弟即案外人莊塗城使用，其弟於九十五
    年七月初至中國大陸即無人使用該車），已有一段時日，亦
    難以被告持有贓物之時間與車輛、車牌遭竊之時間緊接，而
    推論係被告所竊取。再者，被告為警查獲之際，即曾向員警
    供承係向「小林」之人所借取，並給予員警該人00000
    00000號之行動電話，經員警撥打該電話洽詢，該人接
    聽後，聽聞係員警，即將電話掛斷，被告復於偵查中向檢察
    官供明「小林」所在之臺中縣大里市○○路○段十五號之地
    址，再經檢察官指揮員警至該址查證，果有綽號「小林」之
    乙○○之人等情，此有員警職務報告書、乙○○明片及前開
    偵查筆錄在卷可參（警卷第九頁、偵卷第十一頁、第二九至
    三一頁），足見確有被告所述之「小林」之人，故被告前開
    所辯並非顯然無據。公訴人另謂被告以駕駛計程車為業，對
    於車籍之管理當有一定之認識，豈有可能借用前後車牌不符
    ，且沒有行車執照之車輛云云，惟此推論最多僅得認定被告
    主觀上，應當知悉前開車輛、車牌之來源確有問題，進而認
    定被告主觀上應知悉前開車輛、車牌係來路不明之贓物，尚
    難以此即直接推論前開車輛、車牌為被告所竊得。公訴人復
    以被告曾犯竊盜罪嫌，而有竊盜車輛之能力，進而推論前開
    車輛、車牌應係被告所竊取云云，惟曾犯竊盜犯行，復有竊
    盜能力，與被告在具體個案中是否確有竊取車輛、車牌，係
    屬兩回事，並無邏緝上之必然關連，亦難以此即憑空揣測前
    開車輛、車牌應係被告所竊取。
三、刑事訴訟法第一百六十一條第一項修正後，依據刑事舉證分
    配之法則，對構成犯罪之事實，應由檢察官負舉證責任，檢
    察官若不能盡此舉證義務，被告亦無舉反證證明之必要。故
    本案被告是否構成犯罪，必須由公訴人舉證證明被告確有上
    開公訴人所指竊盜之犯行，並使本院達到「無合理懷疑」之
    確信心證程度（最高法院七十六年臺上字第四九八六號判例
    參照）。然公訴人提出之前開證據，僅得證明前開車輛、車
    牌確係遭人竊取，而被告為警查獲之際，持有前開車輛、車
    牌之贓物等事實，尚無法證明前開車輛、車牌即為被告所竊
    得，故公訴人之舉證並無法使本院產生無合理懷疑之確信心
    證，依前開說明，被告在此情形即無舉證證明其之辯解與事
    實相符之必要。準此，公訴人所提出之證據或所指出之證明
    方法，尚不足為被告涉犯竊盜罪之積極證明，並說服本院形
    成被告有罪之心證。被告竊盜之犯罪事實即屬不能證明，揆
    諸前開法條及判例意旨之說明，依法自應諭知無罪之判決。
四、被告雖請求傳喚證人乙○○，以證明前開車輛係向其所借得
    ，惟證人乙○○，經本院以證人身分合法傳喚並拘提，均未
    到案，而無法調查，爰依刑事訴訟法第一百六十三條之二第
    二項第一款，駁回被告之聲請。
五、被告於本院審理時供承：持有前開車輛、車牌僅得認定伊確
    涉有贓物罪嫌，然前開贓物確非伊所竊得等語，且被告復為
    警查獲確持有前開車輛、車牌之贓物，是被告涉犯收受贓物
    罪嫌部分，宜由檢察官另為適法之處理。
據上論斷，應依刑事訴訟法第三百零一條，判決如主文。
本案經檢察官甲○○到庭執行職務。
中    華    民    國    95    年    5     月    10    日
                  刑事第十四庭  審判長法  官  陳  葳
                                      法  官  洪堯讚
                                      法  官  劉逸成
上正本證明與原本無異。
如不服本判決，應於送達後十日內向本院提出上訴狀（須附繕
本），上訴於臺灣高等法院臺中分院。
                                      書記官  高勳楠
中    華    民    國    95    年    5     月    10    日


司法院資訊處製作；財團法人民間司法改革基金會備份。
